臺灣高雄地方法院民事裁定
110年度消債職聲免字第213號
聲　請　人　洪坤隆　00000000000000000000000000000000000
00000000000000000000000000000000000000000000000000
代　理　人　田杰弘律師
相對人即債　國泰世華商業銀行股份有限公司
權人　　　　　　　　000000000000000000000000000000000000
法定代理人　郭明鑑　00000000
　　　　　　　　　　000000000000000000000000
　　　　　　　　　　000000000000000000000000000000000000
相對人即債　玉山商業銀行股份有限公司
權人　　　　　　　　000000000000000000000000000000000000
00000000000000000000000000000000000000000000000000000000
法定代理人　黃男州　00000000
代　理　人　朱逸君　000000000000000000000000000000000000
相對人即債　臺灣銀行股份有限公司
權人　　　　　　　　00000000000000000000000000000000000
法定代理人　許志文　00000000
代　理　人　陳盈靜　00000000000000000000000000000000000
相對人即債　臺灣土地銀行股份有限公司
權人　　　　　　　　000000000000000000000000000000000000
法定代理人　何英明　00000000
代　理　人　蘇東隆　000000000000000000000000000000000000
相對人即債　勞動部勞工保險局
權人　　　　　　　　00000000000000000000000000000000000
法定代理人　鄧明斌　00000000
000000000000000000000000000000000000000000000000000000
上列聲請人即債務人因消費者債務清理事件聲請免責，本院裁定
如下：
    主  文
聲請人即債務人洪坤隆不予免責。
    理  由
一、本案基礎事實
　　查聲請人於民國110年1月12日聲請清算，經本院以110年度
    消債清字第18號裁定自110年7月14日開始清算程序，嗣因財
    產不敷清償相關債務及費用，本院乃於110年9月29日以110
    年度司執消債清字第118號裁定終結清算程序確定，而普通
    債權人未同意免責。
二、本件經本院裁定終結清算程序確定，依消費者債務清理條例
    第132條、第133條、第134條之規定，本院應就聲請人是否
    應予免責（即無前開條例第133條、第134條規定之要件）進
    行審理，茲說明如下：
　㈠消債條例第133條前段
　1.本院裁定開始清算程序後，聲請人之財產及所得
　　⑴聲請人的財產
　　　查聲請人名下無財產，自109年6月起迄今，每月領取身障
      者生活補助新臺幣（下同）5065元，又109年12月起迄今
      ，每月領取租金補助3200元等情，有稅務電子閘門財產所
      得調件明細表、低收入戶/中低收入戶/中低老年人生活津
      貼管理/身障者生活補助/單親家庭子女生活教育補助表、
      勞動部勞工保險局函、勞動部勞動力發展署高屏澎東分署
      函、高雄市政府都市發展局函在卷可資認定（見院卷第8-
      18頁、第23頁、第63頁、第27頁）。
　　⑵聲請人之所得
　　　查聲請人主張：其因脊椎受傷，目前臥病在床，且為重度
      身障者，因此無法外出工作，日常生活起居由配偶照顧，
      每月生活費靠2名子女提出之孝親費各5000元、身障補助
      款5065元、租金補助款3200元，及保險理賠金合計338941
      元等款項並做為日常生活及醫療費用支出使用等情（見院
      卷第32-36頁、第72-73頁）；基此，堪認自110年7月14日
      開始清算程序起至111年2月23日本院調查期日止，以月為
      單位計算，聲請人所得總額為485061元（見院卷第74頁計
      算表）。
　2.本院裁定開始清算程序後，聲請人之支出
　　⑴依衛福部社會司公告110、111年度高雄市最低生活費為133
      41元、14419元，依消債條例第64條之2第1項、第2項之規
      定，聲請人、受扶養者之最低生活費用應以前開高雄市每
      月最低生活費用金額1.2倍計算即16009、17303元做為計
      算基準數額。
　　⑵聲請人最低生活費
　　　查聲請人主張租屋居住，其因脊椎受傷，目前臥病在床，
      除日常生活費外，每月另支出藥費120元、居家照護費108
      8元、居家護理費75元、醫療耗材4000元、居家醫療費用8
      00元等款項等情，業據聲請人具狀陳明在卷，並提出租賃
      契約書、子女出具之切結書、居家居醫療服務費用單、居
      家照顧費用單、緣滿居家照護所收據、醫療器材統一發票
      、阮綜合醫院藥袋封面影本為佐（見院卷第32-63頁）；
      參酌聲請人所提前開單據，足見此部分醫療費用支出實屬
      必要，再依前開規定及說明，則聲請人110年每月支出最
      低生活費16009元、111年度每月支出最低生活費17303元
      ，分別加計上開醫療費用支出，每月支出分別為22092元
      、23386元，是以自110年7月14日開始清算程序起至111年
      2月23日本院調查期日止，以月為單位計算，聲請人支出
      最低生活費暨醫療費用總額為179324元（見院卷第74頁計
      算表）。
　3.本院裁定開始清算程序後，聲請人之所得餘額
　　依據上開證據，聲請人前開所得總額扣除個人最低生活費暨
    醫療費用總額後，尚有餘額305737元（見院卷第74頁計算表
    ）。
　㈡消債條例第133條後段
　　聲請人於聲請清算前2年期間，可處分所得為扶養費暨資助
    費15979元、身障補助及租金補助合計8265元，總額為24244
    元，扣除個人必要生活費16009元後，尚有餘額8235元等情
    ，為本院110年度消債清字第18號裁定認定在案，則聲請人
    於聲請清算前2年期間所得餘額為197640元（計算式：8235×
    24=197640）；又普通債權人於清算程序中均未受償乙節，
    亦有110年度司執消債清字第118號裁定、債權表、在卷可參
    （見院卷第2頁、司執消債清字卷第49-50頁）。可認聲請人
    於本院裁定開始清算程序後，其所得總額扣除個人最低生活
    費總額後仍有餘額，且普通債權人受分配總額（0元）低於
    聲請清算前2年期間聲請人所有之可處分所得餘額，應已符
    合消債條例第133條所規定不免責事由。
  ㈢消債條例第134條部分
　　查聲請人無出國紀錄，此有入出境查詢表在卷可參（見院卷
    第7頁）；又本院復查無聲請人有消債條例第134條所列其他
    各款應不免責事由，且債權人亦未提出聲請人有何符合消債
    條例第134條各款所規定之事證供本院參酌，故應認聲請人
    並無消債條例第134條所定不免責事由之存在。
　㈣消債條例第138條
　　本件債權發生原因為信用卡費、現金卡費、連帶保證債務、
    國民年金保險費等情，有債權表在卷可佐（見司執消債清卷
    第49-50頁），是以，本件債權非屬消債條例第138條所定不
    受免責裁定影響之事由，併予敘明。
三、綜上所述，聲請人既有消債條例第133 條不應免責之事由，
    復未經普通債權人全體同意其免責，揆諸首揭規定，本件聲
    請人應不免責，爰裁定如主文。
四、另債務人因消債條例第133 條之情形，受不免責之裁定確定
    後，繼續清償達該條規定之數額，且各普通債權人受償額均
    達其應受分配額時，依消債條例第141 條之規定，債務人得
    再聲請法院裁定免責。又法院為不免責之裁定確定後，債務
    人繼續清償債務，而各普通債權人受償額均達其債權額之20
    % 以上者，依消債條例第142 條規定，可再行聲請法院裁定
    免責，附此敘明。
中　　華　　民　　國　 111　　年　　3 　　月　　2 　　日
              　　民事庭　　法　官　賴寶合
上為正本係照原本作成
如不服本裁定，應於裁定送達後10日內，以書狀向本院提出抗告
，並繳納抗告費新臺幣1千元
中　　華　　民　　國　 111　　年　　3 　　月　　2 　　日
  　                        書記官　胡美儀
附錄
一、債務人繼續清償得聲請法院裁定免責之規定：
　　消費者債務清理條例第141條
　　債務人因第 133 條之情形，受不免責之裁定確定後，繼續
　　清償達該條規定之數額，且各普通債權人受償額均達其應受
　　分配額時，得聲請法院裁定免責。　　
    消費者債務清理條例第142條
　　法院為不免責或撤銷免責之裁定確定後，債務人繼續清償債
　　務，而各普通債權人受償額均達其債權額之 20% 以上者，
　　法院得依債務人之聲請裁定免責。
二、債務人嗣後聲請裁定免責時，須繼續清償各普通債權之最低
    應受分配額。